臺灣嘉義地方法院刑事判決　　　　　　　　　　　　　　八十九年度訴字第四一號
　　公　訴　人　臺灣嘉義地方法院檢察署檢察官
　　被　　　告　甲○○
右列被告因偽造文書案件，經檢察官提起公訴（八十八年度偵字第七九八九號），本
院判決如左：
    主  文
甲○○免訴。
    理  由
一、公訴意旨略以：被告甲○○意圖為自己不法之所有，於八十八年六月六日一時許
    ，在嘉義市○○路三八一號豪星ＫＴＶ內，趁其友人乙○○酒醉不注意之際，竊
    得乙○○所有之美商花旗銀行信用卡及台新商業銀行信用卡各乙張及金項鍊一條
    後，旋即基於詐欺及行使偽造私文書之概括犯意，持上開竊得之花旗銀行信用卡
    ，於如附表所示之時間，在如附表所示之地點，冒用乙○○之名義，在上開時地
    及在嘉義市○○路虹場ＫＴＶ消費後，偽簽乙○○姓名於簽帳單上，並基於行使
    偽造私文書之概括犯意，將偽簽之簽帳單交付上述商號行使，合計詐得新台幣（
    下同）二萬一千三百元之利益，足生損害於乙○○。復於同年月六日九時許，持
    竊得之上開花旗銀行信用卡，承繼前述詐欺及行使偽造私文書之犯意，在嘉義市
    ○○街榮祥銀樓刷卡購買消費，詐得價值三萬一千五百元之金項鍊一條，並偽簽
    乙○○之署押於簽帳單上，及將簽帳單交該銀樓，足生損害於乙○○。嗣於八十
    八年六月二十七日經警循線查獲，因認被告涉犯刑法第三百二十條第一項之普通
    竊盜罪嫌、刑法第二百十六條、第二百十條之行使偽造私文書罪嫌及第三百三十
    九條第一、二項詐欺等罪嫌。
二、按案件有曾經判決確定之情形者，應諭知免訴之判決，刑事訴訟法第三百零二條
    第一款定有明文。又牽連犯、想像競合犯或連續犯等裁判上一罪案件之一部事實
    經法院判決確定者，本於訴訟法同一案件不受二次審判之原則，同一案件之其他
    事實亦應認為判決確定之效力所及。
三、訊據被告固不否認有使用告訴人乙○○之信用卡簽帳消費之事實，但程序上辯稱
    ：其自八十八年二月間因案執行出獄後即從事保險業務，並兼仲介股票交易，與
    本案起訴事實犯罪時間同時期，其另因盜用他人信用卡簽帳消費案件，業經台灣
    高等法院台南分院（下稱台南高分院）八十八年度上訴字第一二四八號判決認定
其竊盜、行使偽造私文書及詐欺取財罪名成立，判處有期徒刑一年二月，其上訴
    最高法院後經以八十九年台上字第六五七號判決駁回而確定（下稱第一案件），
    本案起訴部分與前開判決確定部分應有裁判上一罪關係云云；旋其復因盜用他人
    信用卡刷卡消費案件，經台灣高等法院台中分院（下稱台中高分院）九十年上訴
    字第二一二三號判決認定其竊盜、行使偽造私文書及詐欺取財等罪名成立，與牽
    連犯行使偽造有價證券部分經判處有期徒刑三年六月，其上訴最高法院經以九十
    一年台上字第四二八三號判決駁回而確定（下稱第二案件），本案起訴事實與該
    經判決確定部分應有裁判上一罪關係等語；實體上辯稱：乙○○係其保險客戶，
    其為乙○○辦理投保事宜，相約於嘉義慶賀，其取乙○○之財物信用卡使用，均
    經乙○○同意云云。
四、本院經查：
（一）被告固辯稱本案經檢察官起訴之犯罪事實，與第一案件有裁判上之一罪關係，
      為該案判決效力所及云云，惟查，被告於檢察官偵查時供陳：「（問：本案與
      前案是否相關？答稱：）不相關連，上訴最高法院與本案無關」等語（見台灣
      嘉義地方法院檢察署八十八年偵字第七九八九號偵查卷第八頁），被告主觀上
      既非基於概括犯意而為，自難認與第一案件有同一案件關係，是被告於本院審
      理時改稱本案與該案有同一案件關係，應係卸責之詞，尚非有據。
（二）被告自第一案件認定之犯罪時間即八十八年三月間起，即從事保險業務工作，
      並兼仲介股票投資交易，被告於第一案件即利用從事保險業務之機會取得被害
      人信用卡，進而盜刷使用之事實，業據第一案件認定在案；又被告持續從事上
      開業務，於第二案件亦係利用保險業務之機會取得被害人信用卡而盜刷冒用之
      事實，亦據第二案件認定在案，是始自第一案件及至第二案件之期間，被告均
      係利用從事保險業務之機會而遂行盜刷冒用他人信用卡之犯罪行為之情，應堪
      認定。
（三）第一案件所認定被告之犯罪時間係自八十八年三月一日起至四月三十日止之期
      間，又第二案件所認定被告之犯罪時間係自八十九年三月十五日起至同年月二
      十六日之期間之事實，有前開判決書附卷可參，而本案檢察官起訴所認定被告
      之犯罪時間係八十八年六月間，客觀上判斷與第一案件、第二案件均堪認定時
      間緊接。
（四）另查第一案件認定被告係犯刑法第三百二十條第一項之普通竊盜罪、第二百十
      六條、第二百十條之行使偽造私文書罪及同法第三百三十九條第一項、第二項
      之詐欺取材與詐欺得利罪；又第二案件亦認定被告係犯刑法第三百二十條第一
      項之普通竊盜罪、第二百十六條、第二百十條之行使偽造私文書罪及同法第三
      百三十九條第一項、第二項之詐欺取材與詐欺得利罪；本案檢察官起訴亦認定
      被告係犯刑法第三百二十條第一項之普通竊盜罪嫌、刑法第二百十六條、第二
      百十條之行使偽造私文書罪嫌及第三百三十九條第一、二項詐欺等罪嫌等情，
      有判決書類及起訴書在卷可按。
（五）參以併案事實（詳後述）亦係於同一段期間被告利用從事保險業務等機會而盜
      用被害人信用卡，行為與時間均屬延續，益徵被告所辯先後所為均同一案件等
      語尚非無據。
五、綜右所述，被告始自第一案件及至第二案件期間，先後均係因相同犯罪行為、觸
    犯相同罪名經判處罪刑確定，又本案起訴事實，犯罪時間與第一案件、第二案件
    相互密接，犯罪行為均屬相同，所認定之罪名亦復相互一致，除被告（於偵查時
    ）自陳本案部分與第一案件無關，堪認無概括之犯意外，自客觀評價，被告先後
    犯罪時間緊接，犯罪方法相同，所觸犯之罪名亦均一致，有事實足認係出於概括
    之犯意而為，應認本案起訴之事實為第二案件之判決效力所及。揆諸前開條文之
    規定，允應為免訴之諭知，並不經言詞辯論為之。
六、併案（台灣嘉義地方法院檢察署八十九年偵字第一三七六號、第一八七三號）意
    旨分別以被告甲○○於八十八年九月間至同年十一月間，利用保險業務之機會，
    取得被害人詹們夏、丙○○等人之信用卡，未經同意而盜刷使用，因認被告此部
    分所為與起訴部分有同一案件關係。然查，本案起訴部分已經判決免訴，業如前
    述，是就併案部分，允應退由檢察官另為適法之偵辦。
據上論斷，應依刑事訴訟法第三百零二條第一款、第三百零七條，判決如主文。
中      華      民      國    九十一    年      十      月    二十八    日
                            臺灣嘉義地方法院刑事第三庭
                                法  官  許  兆  慶
右為正本，係照原本作成，證明與原本無異。
如不服本判決，應於送達後十日內，向本院提出上訴狀。
中      華      民      國    九十一    年      十      月    二十八    日
                                書記官  洪  麗  惠
